臺灣板橋地方法院刑事判決　　　　　　　96年度訴字第2583號
公　訴　人　臺灣板橋地方法院檢察署檢察官
被　　　告　甲○○
　　　　　　　　　　（另案於臺灣臺北監獄臺北分監執行）
上列被告因違反毒品危害防制條例案件，經檢察官提起公訴（96
年度毒偵字第4454號），本院依簡式審判程序，判決如下：
    主  文
甲○○施用第一級毒品，累犯，處有期徒刑玖月，扣案之注射針
筒支均沒收；又施用第二級毒品，累犯，處有期徒刑柒月；應
執行有期徒刑壹年貳月，扣案之注射針筒支均沒收。
    事  實
一、甲○○：(一)於民國89年間，因違反槍砲彈藥刀械管制條例案
    件，經本院以89年度訴字第2158號判決判處有期徒刑1 年2
    月，併科罰金新臺幣50,000元，緩刑4 年確定，嗣經本院以
    93年度撤緩字第33號撤銷前開緩刑，應執行有期徒刑1 年2
    月，併科罰金新臺幣50,000元；(二)於90年間，因施用毒品案
    件，經本院以90年度毒聲字第4688號裁定送觀察、勒戒後，
    認無繼續施用毒品傾向，於90年12月21日執行完畢釋放出所
    ，復經臺灣板橋地方法院檢察署檢察官以90年度毒偵字第46
    07號為不起訴處分確定；(三)於前開觀察、勒戒執行完畢釋放
    後5 年內之93年間，再犯施用毒品案件，經臺灣士林地方法
    院以93年度訴字第12號判決判處有期徒刑8 月確定，連同前
    述(一)所之罪刑送監接續執行，於95年1 月2 日縮短刑期假釋
    出監，嗣經撤銷前開假釋，應執行殘刑有期徒刑3 月又11日
    ，送監執行於95年10月12日縮刑期滿執行完畢；(四)於前揭(三)
    所示之施用毒品犯行後5 年內之95年間，因三犯施用毒品案
    件，經本院以95年度訴字第2125號判決分別判處有期徒刑8
    月、6 月，應執行有期徒刑1 年，經臺灣高等法院以95年度
    上訴字第4206號判決駁回上訴，又經最高法院以96年度臺上
    字第1507號判決駁回上訴確定，現送監執行中。詎其猶不知
    悔改，於上開(四)所示之三犯施用毒品犯行後5 年內，復基於
    施用第一級毒品海洛因、第二級毒品甲基安非他命（起訴書
    誤繕為安非他命）之犯意，於95年5 月3 日晚間某時，在臺
    北縣五股鄉○○路○ 段633 號1 樓之住處，將第一級毒品海
    洛因以清水混合稀釋後，以針筒注射之方式，另將第二級毒
    品甲基安非他命置於吸食器上，用火燒烤吸聞所生煙霧之方
    式，施用第一級毒品海洛因、第二級毒品甲基安非他命各1
    次。嗣於翌日（即96年5 月4 日）14時20分許（起訴書誤載
    為該日15時10分許），在上址為警查獲，並扣得其所有而供
    其施用第一級毒品所用之注射針筒3 支，且經採集其尿液送
    驗，始悉上情。
二、案經臺北市政府警察局移送臺灣板橋地方法院檢察署檢察官
    偵查起訴。
    理  由
一、本案被告甲○○所犯係死刑、無期徒刑、最輕本刑為3 年以
    上有期徒刑或高等法院管轄第一審案件以外之罪，其於準備
    程序中就被訴事實為有罪之陳述，經本院告知簡式審判程序
    之旨，並聽取公訴人、被告之意見後，經合議庭裁定由受命
    法官獨任進行簡式審判程序，合先敘明。
二、上揭犯罪事實，業據被告於本院審理時坦承不諱，且被告為
    警查獲後所排放尿液，經採樣送請臺灣尖端先進生技醫藥股
    份有限公司，先以EIA 酵素免疫分析法初步檢驗，再以GC/M
    S 氣相層析質譜儀法確認檢驗，均呈嗎啡及甲基安非他命陽
    性反應之情，有該公司96年5 月18日濫用藥物檢驗報告1 紙
    附卷可稽（見偵查卷第11頁），此外，並有被告所有而供其
    施用第一級毒品所用之注射針筒3 支扣案可資佐憑，足認被
    告自白與事實相符。
三、按毒品危害防制條例係於92年7 月9 日修正公布，自93年1
    月9 日施行，其中第20條、第23條將施用毒品之刑事處遇程
    序，區分為「初犯」及「5 年內再犯」、「5 年後再犯」。
    依其立法理由之說明：「初犯」，經觀察、勒戒或強制戒治
    後，應為不起訴處分或不付審理之裁定；經觀察、勒戒或強
    制戒治執行完畢釋放後，「5 年內再犯」者，因其再犯率甚
    高，原實施之觀察、勒戒及強制戒治既已無法收其實效，爰
    依法追訴或裁定交付審理。至於經觀察、勒戒或強制戒治執
    行完畢釋放後，「5 年後再犯」者，前所實施之觀察、勒戒
    或強制戒治已足以遮斷其施用毒品之毒癮，為期自新及協助
    其斷除毒癮，仍適用「初犯」規定，先經觀察、勒戒或強制
    戒治之程序。從而依修正後之規定，僅限於「初犯」及「5
    年後再犯」二種情形，始應先經觀察、勒戒或強制戒治程序
    。倘被告於5 年內已再犯，經依法追訴處罰，縱其第三次（
    或第三次以上）再度施用毒品之時間，在初犯經觀察、勒戒
    或強制戒治執行完畢釋放5 年以後，已不合於「5 年後再犯
    」之規定，且因已於「5 年內再犯」，顯見其再犯率甚高，
    原實施觀察、勒戒或強制戒治，已無法收其實效，即應依該
    條例第10條處罰（最高法院95年第7 次刑事庭會議決定要旨
    可參）。查被告有如事實一之(二)至(四)所示之觀察、勒戒執行
    完畢、於觀察、勒戒執行完畢5 年內再犯及三犯施用毒品，
    經本院判處罪刑確定等情，有臺灣高等法院被告前案紀錄表
    在卷可稽，被告既曾於觀察、勒戒執行完畢釋放後「5 年內
    再犯及三犯」施用毒品犯行，且經法院判處罪刑確定，又四
    犯本案施用第一、級毒品之犯行，自非屬毒品危害防制條第
    20條第3 項所定「5 年後再犯」之情形。是被告於5 年後四
    犯本案施用第一、二級毒品之罪，事證明確，應依法論科。
四、查海洛因、甲基安非他命係毒品危害防制條例第2 條第2 項
    第1 款、第2 款所稱之第一、二級毒品。核被告施用第一級
    毒品海洛因、第二級毒甲基安非他命之行為，係犯同條例第
    10條第1 項之施用第一級毒品罪及同條第2 項之施用第二級
    毒品罪。其施用第一、二級毒品前後，分別持有第一、二級
    毒品之低度行為，皆為施用之高度行為所吸收，均不另論罪
    。再被告為警查獲後所排放之尿液，就第二級毒品部分，
    經檢驗係呈甲基安非他命陽性反應（已如前述），可知被告
    所施用之第二級毒品乃係甲基安非他命，而非安非他命，是
    檢察官認被告係施用安非他命，尚有誤會。被告有如事實一
    之(一)、(三)所示之犯罪科刑及執行情形，有臺灣高等法院被告
    前案紀錄表在卷可稽，其於上開有期徒刑執行完畢後5 年內
    ，故意再犯本案有期徒刑以上之二罪，均為累犯，皆應依刑
    法第47條第1 項之規定，加重其刑。被告所犯上開二罪間，
    犯意各別，罪名互異，應分論併罰。爰審酌被告前因施用毒
    品，獲得不起訴處分之寬典，並經法院判處罪刑確定，仍無
    法戒絕毒癮，再次漠視法令禁制而犯本罪，惟其施用毒品所
    生危害，實以自戕身心健康為主，對於他人生命、身體、財
    產等法益，尚無明顯而重大之實害，兼衡其犯罪後坦承犯行
    之態度等一切情狀，分別量處如主文所示之刑，並合併定應
    其應執行之刑，以示懲儆。
五、扣案之注射針筒3 支，係被告所有而供其施用第一級毒品所
    用之物，業據被告供明在卷，併依刑法第38條第1 項第2款
    之規定，宣告沒收。
六、又中華民國96年罪犯減刑條例雖於96年7 月4 日制定公布，
    並自96年7 月16日施行，然本案被告之犯罪日期為96年5 月
    3 日，係在該條例第2 條所規定之96年4 月24日以後，是本
    案核與減刑之要件不符，自不得減刑，併此指明。
據上論斷，應依刑事訴訟法273 條之1 第1 項、第299 條第1 項
前段，毒品危害防制條例第10條第1 項、第2 項，刑法第11條前
段、第47條第1 項、第38條第1 項第2 款、第51條第5 款，判決
如主文。
本案經檢察官王家春到庭執行職務。
中　　華　　民　　國　　96　　年　　9 　　月　　17　　日
                  刑事第十九庭  法　官  鄧雅心
以上正本證明與原本無異。
如不服本判決應於送達後10日內向本院提出上訴狀。
                                書記官　王小芬
中　　華　　民　　國　　96　　年　　9 　　月　　17　　日
附錄本案論罪科刑法條
毒品危害防制條例第十條
施用第一級毒品者，處六月以上五年以下有期徒刑。
施用第二級毒品者，處三年以下有期徒刑。
